臺灣屏東地方法院刑事判決
111年度訴字第46號
公  訴  人  臺灣屏東地方檢察署檢察官
被      告  蔡文棋


上列被告因違反毒品危害防制條例案件，經檢察官提起公訴（11
0年度毒偵字第2163號），被告於準備程序中就被訴事實為有罪
之陳述，經本院合議庭裁定由受命法官依簡式審判程序審理，判
決如下：
    主  文
甲○○施用第一級毒品，累犯，處有期徒刑柒月。
    事  實
一、甲○○基於施用第一級毒品海洛因、第二級毒品甲基安非他命
    之犯意，於民國110年8月16日19時至20時許不詳時間，在屏
    東縣○○鄉○○路00號住處，以將海洛因、甲基安非他命共同置
    於玻璃球內，以火燒烤吸食煙霧之方式，同時施用第一級毒
    品海洛因、第二級毒品甲基安非他命1次。嗣臺灣屏東地方
    檢察署檢察官另案偵辦他人涉嫌販賣毒品案件(因涉及另案
    偵查故不揭露該人姓名)，經警持檢察官核發之鑑定許可書
    ，於110年8月17日8時許，對甲○○採尿送驗，甲○○於驗尿前
    主動向司法警察自首該次施用海洛因、甲基安非他命犯行，
    嗣後驗尿結果呈可待因、嗎啡、安非他命、甲基安非他命陽
    性反應，始悉上情。
二、案經屏東縣政府警察局東港分局報告臺灣屏東地方檢察署檢
    察官偵查起訴。
    理  由
一、上揭犯罪事實，業據被告甲○○於警詢、偵查、本院審理中坦
    承不諱（偵卷第9頁至第18頁、第73頁至第74頁，本院卷第3
    9頁至第49頁），並有臺灣屏東地方檢察署鑑定許可書、勘
    察採證同意書、屏東縣政府警察局東港分局毒品案件涉嫌人
    尿液採證編號姓名對照表（尿液編號：東新園00000000號）
    、正修科技大學超微量研究科技中心尿液檢驗報告（原始編
    號：東新園00000000號、實驗室編號：000-00-00000號）各
    1份在卷可憑(偵卷第23頁至第29頁)，足證被告任意性自白
    與事實相符，堪以採信。
二、觀察、勒戒或強制戒治執行完畢釋放後，3 年內再犯第10條
    之罪者，檢察官或少年法院（地方法院少年法庭）應依法追
    訴或裁定交付審理，毒品危害防制條例第23條第2 項定有明
    文。被告前因施用毒品案件，經本院以110年度毒聲字第28 
    1號裁定送觀察、勒戒，因認無繼續施用毒品傾向，於110 
    年8月12日執行完畢釋放出所，並由臺灣屏東地方檢察署檢
    察官以110年度毒偵字第88號為不起訴處分確定。被告復於
    前揭觀察、勒戒執行完畢釋放後3 年內再犯本案，揆諸前開
    說明，本案自應依法追訴處罰。綜上，本案事證明確，被告
    犯行堪以認定，應予依法論罪科刑。
三、論罪科刑：
  ㈠核被告所為，係犯毒品危害防制條例第10條第1 項施用第一
    級毒品罪、同條例第10條第2 項施用第二級毒品罪。其於施
    用前持有第一級毒品海洛因及第二級毒品甲基安非他命之低
    度行為，為施用之高度行為所吸收，不另論罪。被告以一行
    為同時觸犯施用第一級、第二級毒品罪，依刑法第55條前段
    規定，應從一重之施用第一級毒品罪處斷。
  ㈡受徒刑之執行完畢，或一部之執行而赦免後，5 年以內故意
    再犯有期徒刑以上之罪者，為累犯，加重本刑至二分之一，
    刑法第47條第1 項定有明文。被告前因違反毒品危害防制條
    例案件，經本院以108年度簡字第1278號判決處有期徒刑4月
    確定，於109年2月29日徒刑執行完畢等情，有其臺灣高等法
    院被告前案紀錄表在卷可憑，其於執行完畢後，5 年以內故
    意再犯本案有期徒刑以上之罪，為累犯。至司法院釋字第77
    5 號解釋，依解釋文及理由之意旨，係指構成累犯者，不分
    情節，一律加重最低本刑，於不符合刑法第59條所定要件之
    情形下，致生行為人所受之刑罰超過其所應負擔罪責之個案
    ，不符罪刑相當原則、比例原則。於此範圍內，在修正前，
    為避免發生上述罪刑不相當之情形，法院就該個案應裁量是
    否加重最低本刑；依此，該解釋係指個案應量處最低法定刑
    、又無法適用刑法第59條在內減輕規定之情形，法院應依此
    解釋意旨裁量不予加重最低本刑（最高法院108 年度台上字
    第338號判決意旨參照），而被告本案犯罪情節並無上開解
    釋所指罪刑不相當之情事，爰依上揭規定加重其刑。
  ㈢對於未發覺之罪自首而受裁判者，得減輕其刑，刑法第62條
    前段定有明文。被告於驗尿前向員警坦承本案犯行等情，有
    查獲施用毒品案件報告表1 份附卷可參（偵卷第33頁），是
    被告於其犯罪未被發覺前，主動向員警自首而願受裁判，爰
    依刑法第62條前段規定減輕其刑。
  ㈣毒品危害防制條例第17條第1 項規定旨在鼓勵下游者具體供
    出其毒品上游，擴大追查毒品來源，俾有效斷絕毒品之供給
    ，以杜絕毒品泛濫。被告於準備程序時陳稱：「我不想跟法
    院講我的毒品來源是誰(本院卷第41頁)」，且本院電詢屏東
    縣政府警察局東港分局，承辦警員亦回覆本院：「被告不願
    供出任何上手資料」，此有本院公務電話紀錄1份可憑（本
    院卷第35頁），是本件並無適用毒品危害防制條例第17條第
    1 項減輕其刑之餘地甚明。
  ㈤刑有加重及減輕者，先加後減，刑法第71條第1 項定有明文
    。被告本案犯行，同時有1 種加重事由、1 種減輕事由，依
    上開規定先加重後減輕之。
  ㈥爰以行為人之責任為基礎，審酌被告經觀察、勒戒執行完畢
    後，仍不知警惕，自陷於毒癮之害，同時施用第一級、第二
    級毒品1 次，所為實應非難；惟考量被告施用毒品固戕害個
    人健康至鉅，然就他人權益之侵害尚屬有限，且其於警詢、
    偵查、本院審理中始終坦承犯行，態度尚可，兼衡其自陳之
    學識程度及家庭、經濟狀況（因事涉個人隱私故不揭露，詳
    如本院卷第49頁）等一切情狀，量處如主文所示之刑。
據上論斷，應依刑事訴訟法第273 條之1 第1 項、第284 條之1
、第299 條第1 項前段，判決如主文。
本案經檢察官周亞蒨提起公訴，檢察官潘國威到庭執行職務。
中　　華　　民　　國　　111 　年　　3 　　月　　23 　日
                  刑事第一庭    法  官  粘凱庭
以上正本證明與原本無異。
如不服本判決應於收受判決後20日內向本院提出上訴書狀，並應
敘述具體理由；其未敘述上訴理由者，應於上訴期間屆滿後20日
內向本院補提理由書（均須按他造當事人之人數附繕本）「切勿
逕送上級法院」。
中　　華　　民　　國　　111 　年　　3 　　月　　23　　日
                                書記官  李家維
附錄本案論罪科刑法條全文：
毒品危害防制條例第10條
施用第一級毒品者，處六月以上五年以下有期徒刑。
施用第二級毒品者，處三年以下有期徒刑。